臺灣嘉義地方法院刑事判決　　　　　　 96年度交易字第192號
公　訴　人　臺灣嘉義地方法院檢察署檢察官
被　　　告　甲○○
選任辯護人　邱創典律師
上列被告因過失致死案件，經檢察官提起公訴（96年度偵字第52
06號），被告於準備程序中就被訴事實為有罪之陳述，經本院合
議庭裁定由受命法官改依簡式審判程序審理，判決如下：
    主  文
甲○○犯過失致人於死罪，處有期徒刑柒月。
    事  實
一、甲○○於民國96年4 月20日9 時25分許前某時，駕駛車牌號
    碼SC-8251 號自用小客車，沿嘉義縣朴子市○○里○○○○道
    路，由南向北方向行駛。嗣於同日9 時25分許，行經上開道
    路與嘉義縣太保市○○○道交岔路口時，理應注意汽車行進
    中駕駛人應注意車前狀況，隨時採取必要安全措施，且該路
    段之速限為時速40公里，行經無號誌之交岔路口，應減速慢
    行，作隨時停車之準備，且同為直行車者，左方車應暫停讓
    右方車先行，當時天候為晴，日間自然光線，視距良好，路
    面乾燥無障礙物，並無不能注意之情形，甲○○竟疏未注意
    及此，而貿然以時速約40公里之速度前行。適有吳東興（業
    經本院以96年度朴交簡字第294 號判處拘役50日，緩刑2 年
    ）駕駛車牌號碼2D-2989 號自用小客車，搭載其父吳順權與
    其伯母吳黃金床，沿嘉義縣太保市○○○道由東向西行駛，
    亦疏未注意車前狀況，隨時採取必要安全措施，且行經無號
    誌之交岔路口，未減速慢行，作隨時停車之準備，而貿然通
    過上開路口。由於雙方之上揭過失，致甲○○所駕駛之上開
    車輛前車頭撞及吳東興所駕駛之上開車輛左側車身，吳東興
    所駕駛之上開車輛內之後座乘客吳順權因而受有顱內出血、
    頸脊髓損傷、敗血性休克及急性腎衰竭等傷害，嗣於同年月
    25日20時9 分不治死亡。甲○○於肇事後，停留現場等待司
    法警察到場處理，於司法警察未知悉肇事者為何人前，主動
    坦承肇事，自首而接受裁判。
二、案經甲○○自首及吳順權之妻乙○訴由嘉義縣警察局朴子分
    局報請臺灣嘉義地方法院檢察署檢察官偵查起訴。
    理  由
一、本件被告所涉犯者為刑法第276 條第1 項，非死刑、無期徒
    刑、最輕本刑為3 年以上有期徒刑之罪或高等法院管轄第一
    審案件。本院行準備程序時，被告就被訴事實為有罪之陳述
    ，經告知簡式審判程序之旨，並聽取檢察官及被告之意見後
    ，本院爰依刑事訴訟法第273 條之1 第1 項裁定由受命法官
    獨任進行簡式審判程序。故本件簡式審判程序之證據調查，
    依刑事訴訟法第273 條之2 規定，不受同法第159 條第1 項
    、第161 條之2 、第161 條之3 、第163 條之1 及第164 條
    至第170 條規定之限制，合先敘明。
二、訊據被告對於上開犯罪事實坦承不諱（見偵字卷第3 頁至第
    7 頁、相字卷第35頁、本院卷第16頁、第39頁），並經吳東
    興於警詢中證述綦詳（見偵字卷第12頁至第16頁）；此外，
    復有嘉義縣警察局朴子分局製作之道路交通事故現場圖、道
    路交通事故調查報告表（一）、（二）及現場照片18幀（見
    偵字卷第18頁至第29頁）在卷可稽；而被害人吳順權確因本
    件車禍於96年4 月20日送長庚紀念醫院嘉義分院急診救治，
    經診斷有「顱內出血、頸脊髓損傷、敗血性休克、急性腎衰
    竭」等傷害，96年4 月25日因病危辦理自動出院，同日20時
    9 分於自宅死亡，經檢驗認引起死亡之因素為頭部、頸部挫
    傷等情，亦有長庚紀念醫院診斷證明書、勘（相）驗筆錄、
    相驗屍體證明書、檢驗報告書各1 份附卷可憑（見相字卷第
    17頁、第32頁至第48頁），足認被告之自白與事實相符。
三、按：（一）行車速度，依速限標誌或標線之規定，行經無號
    誌之交岔路口，應減速慢行，作隨時停車之準備；汽車行駛
    時，駕駛人應注意車前狀況，並隨時採取必要之安全措施；
    汽車行至無號誌而無交通指揮人員指揮之交岔路口，同為直
    行車者，左方車應暫停讓右方車先行。道路交通安全規則第
    93條第1 項、第94條第3 項、第102 條第1 項第2 款分別定
    有明文。本件被告駕駛自小客車行經上開路段時，理應知悉
    並注意前引交通安全規則，以防止危險發生，佐以被告係合
    法考領有駕駛執照之人，為交通事故調查報告表(二)記載明確
    ，是其對於應遵守上開規定自應知之甚稔，且依卷附之道路
    交通事故調查報告表(一)所載，本件事故發生時天候晴、日間
    自然光線、路面乾燥、無缺陷、無障礙物、視距良好，被告
    並無不能注意之情事，詎其仍疏未注意上開規定，因而肇事
    致被害人死亡，足見被告確有過失甚明。又本件事故經送臺
    灣省嘉雲區車輛行車事故鑑定委員會鑑定結果，亦認被告駕
    駛自用小客車，行經行車管制號誌（無動作）之無號誌交岔
    路口，未減速慢行且左方車未暫停讓右方車先行，為肇事主
    因；吳東興駕駛自用小客車，行經行車管制號誌（無動作）
    之無號誌交岔路口，未減速慢行，為肇事次因；有臺灣省嘉
    雲區車輛行車事故鑑定委員會96年8 月10日嘉雲鑑960435字
    第0965802713號函檢附之鑑定意見書（見偵字卷第34頁至第
    37頁）在卷可佐，堪認被告確有上揭過失無疑。被告及辯護
    人雖以吳東興當時之車速太快，而爭執上開鑑定意見書認定
    之過失比例；惟查，上開鑑定意見書業已參酌吳東興所駕駛
    之上揭車輛煞車及滑行距離、二車車損狀況，綜合研判後認
    定吳東興所駕駛之車輛車速比被告駕駛之車輛高，故二車同
    有行經無號誌交岔路口未減速慢行之過失，惟因被告為左方
    車，未暫停讓右方車先行，遂認定被告為肇事主因（見偵卷
    第36頁）；是被告應負主要肇事責任，亦堪認定；又吳東興
    未注意車前狀況以及行經無號誌交岔路口未減速慢行，雖亦
    有過失，惟本件車禍既係被告之前開過失行為與吳東興之過
    失行為所合併肇致，被告即不得因此解免其過失責任。（二
    ）按過失致人受傷後，被害人如因傷致病，因病身死，應視
    其過失致傷之原因行為與被害人死亡結果之發生間，是否具
    有必然之因果聯絡關係，以決定行為人有無過失致人於死之
    刑責，如被害人之發病係因傷所引起，且係因病致死者，其
    過失行為與被害人死亡結果之發生，自係具有相當之因果關
    係，行為人即難辭其過失致人於死之刑責（最高法院80年台
    上字第4630號判決意旨參照）。被害人吳順權因本件車禍送
    急診救治，經診斷有「顱內出血、頸脊髓損傷、敗血性休克
    、急性腎衰竭」等傷害，嗣於96年4 月25日死亡，經檢驗認
    引起死亡之因素為頭部、頸部挫傷，業如前述。長庚紀念醫
    院嘉義分院96年11月21日（96）長庚院嘉字第01197 號函亦
    載稱：依據病歷記載，可能導致被害人吳順權死亡之直接原
    因為腎衰竭及敗血性休克，而引起腎衰竭及敗血性休克與被
    害人本身有慢性腎病及其遭受外傷後中樞神經系統受損有關
    （見本院卷第27頁）；亦認定被害人係因遭受外傷致生死亡
    之結果。揆諸前揭說明，被告之過失行為與被害人之死亡結
    果間，顯具有相當因果關係甚明。綜上，本件事證明確，被
    告之犯行堪以認定，應予依法論科。
四、論罪科刑：
(一)核被告所為，係犯刑法第276 條第1 項之過失致死罪。查被
    告肇事後停留於現場，於未被偵查機關發覺前，即主動坦承
    肇事，自首而接受裁判等情，業據被告供述在卷，並有嘉義
    縣警察局道路交通事故肇事人自首情形紀錄表1 紙附卷可佐
    （見本院卷第35頁），參以被告事後並未逃避偵審之事實，
    應認本件被告合於自首之要件，爰依刑法第62條前段之規定
    ，減輕其刑。
(二)爰依被告之供述（見本院卷第51頁）及卷附其臺灣高等法院
    被告前案紀錄表等，審酌：被告國中畢業之智識程度，現賣
    毛筆維生，與先生、小孩同住之生活狀況，以及其前無刑事
    犯罪紀錄，素行尚佳，犯後坦承犯行，態度良好，惟本件事
    故致使告訴人等痛失至親，且被告迄未與告訴人等達成和解
    ，賠償其等所受損害（按被告稱依其能力僅能賠償含強制險
    180 萬元，告訴人則表示不願意再談和解，並提起刑事附帶
    民事訴訟請求被告賠償400 餘萬元），暨本件被告違反注意
    義務之程度、為肇事主因之過失比例等一切情狀，量處如主
    文所示之刑。
(三)又被告行為後，中華民國九十六年罪犯減刑條例業於96年7
    月16日施行，規定於96年4 月24日前所犯之罪，除別有規定
    外，得適用減刑條例予以減刑。辯護人雖主張應依減刑條例
    對被告予以減刑，惟犯罪結果在96年4 月25日以後者，不得
    減刑（司法院院解字第3540號解釋、法院辦理九十六年減刑
    案件應行注意事項第11項參照）。過失致死罪為結果犯，被
    告本件過失行為所致之被害人吳順權死亡結果，係發生於96
    年4 月25日，揆諸前揭說明，自不得適用減刑條例予以減刑
    ，併此敘明。
據上論斷，應依刑事訴訟法第273 條之1 第1 項、第299 條第1
項前段，刑法276 條第1 項、第62條前段，刑法施行法第1 條之
1 第1 項、第2 項前段，判決如主文。
本案經檢察官江金星到庭執行職務。
中　　華　　民　　國　　96　　年　　12　　月　　14　　日
    　　　　　　     刑事第三庭 法　官　陳  蒨  儀
上列正本證明與原本無異。
如不服本判決，應於判決送達後十日內向本院提出上訴狀，上訴
書狀依法應敘述具體理由，如未敘述具體理由者，應於上訴期間
屆滿後二十日內補提理由書於本院（均應附繕本）。告訴人或被
害人如對於本判決不服者，應具備理由請求檢察官上訴，其上訴
期間之計算係以檢察官收受判決正本之日期為準。
中　　華　　民　　國　　96　　年　　12　　月　　14 　 日
                                書記官  楊  國  色
附錄本判決論罪法條：
中華民國刑法第276條第1項：
因過失致人於死者，處2 年以下有期徒刑、拘役或2 千元以下罰
金。
